【裁判字號】    89,上易,1995
【裁判日期】    890320
【裁判案由】    妨害婚姻等
【裁判全文】
臺灣高等法院刑事判決                      八十九年度上易字第一九九五號
    上  訴  人  臺灣新竹地方法院檢察署檢察官
    被      告  乙○○
                甲○○
右上訴人因被告等妨害婚姻等案件，不服臺灣新竹地方法院八十八年度易字第一一一
九號，中華民國八十九年三月二十日第一審判決（起訴案號：臺灣新竹地方法院檢察
署八十八年度偵字第七四八一號），提起上訴，本院判決如左︰
    主      文
原判決關於乙○○、甲○○被訴相、通姦部分撤銷。
乙○○被訴相姦、甲○○被訴通姦部分，均無罪。
其餘上訴駁回。
    理      由
一、公訴意旨略以：被告乙○○明知被告甲○○係丙○○之妻，為有配偶之人。乃被
    告乙○○、甲○○竟均基於概括之犯意，自民國八十八年六月間某日起，連續在
    不詳地點發生性行為，乙○○復和誘有配偶之甲○○脫離家庭，在新竹縣竹北市
    ○○街十八號五樓之十三室（起訴書誤載為八號五之十三室）租屋而居，嗣為甲○○之夫丙○○發覺甲○○行跡可疑，而察知上情，因認被告甲○○涉有刑法第
    二百三十九條前段通姦罪嫌，被告乙○○則涉有刑法第二百三十九條後段相姦罪
    嫌及刑法第二百四十條第二項和誘有配偶之人脫離家庭罪嫌。
二、訊之被告乙○○堅決否認有何與被告甲○○相姦、和誘甲○○脫離家庭之行為，
    辯稱渠因與被告甲○○為同事，受甲○○之託而幫忙搬家始前往甲○○右揭賃居
    處，且僅因此而前往一次等語；另被告甲○○亦否認曾與被告乙○○通姦之行為
    ，並以伊因遭告訴人丙○○毆打，始行覓屋賃居，並央請同事即被告乙○○幫忙
    搬家等語置辯。
三、公訴人認被告乙○○、甲○○涉有相、通姦罪嫌，無非以告訴人之指訴，被告甲○○所寫記事紙三張、星河賓館刷卡記錄一張、被告甲○○書立切結書一紙、及
    新竹縣竹北市○○街十八號大樓訪客出入登記資料一紙為依據。惟按告訴人之告
    訴，係以使被告受刑事訴追為目的，是其告訴是否與事實相符，仍應調查其他證
    據，以資審認，最高法院五十二年臺上字第一三００號判例著有明文。經查：
    (一)告訴人雖提出上載「立書人甲○○，茲因於年７月離家出走，與同事乙○○
      發生不軌婚外情一事，為老公發現，後為顧及家庭及孩子尚小，及自己一時意
      亂情迷造成錯誤，請求老公原諒，並保證既日起與乙○○斷絕來往，並保證今
      後全心全意對待老公及照顧家庭孩子，絕對不再有相同情事發生，如有違背自
      願放棄先訴抗辯權，並願接受法律最嚴厲制裁，絕無異議，唯恐口說無憑，特
      立此據，資以憑證」之切結書影本一紙。然查，觀之該紙切結書內容，連同「
      立書人：甲○○」、「身份字號： Ｚ000000000」、「戶籍地址：板橋市○○
      路○段力行一巷 2號」部分，均係以電腦印製方而為，其上則有指紋三枚、立
      書人部分並無甲○○之簽名、亦乏制作日期之記載，核與一般文書制作之常理
      有違，且據被告甲○○迭於原審及本院復以該指紋係告訴人所擅為，而否認該
      切結書係出於渠自由意識之下所制作，雖告訴人於本院調查時堅指稱該切結書
      確為被告甲○○親自交付，然按被告犯罪後對人透露犯罪行為之語，屬審判外
      之自白，需與事實相符，始得採為證據（最高法院三十年上字第一五五二號判
      例意旨參照），是則尚難徒引該紙於審判外所完成之文書，資為認定被告甲○○、乙○○間有無通、相姦行為之依據。
    (二)告訴人另雖以被告甲○○所有，其上載有「晚上回到家中，其實一個人過也很
      Happy free，有麟陪我一下午，他也很辛苦，星期一至六要上班，星期日又要
      陪我，我已該心滿意足，自己現在不要想太多，想了又如何？已經做決定，就
      一步一步走下去，不要後悔！」、「其實有時覺得他並沒有很愛我，很羨慕淑
      玲男朋友那麼愛她，她有她福報，我亦有我福報，一切順其自然。」、「麟不
      在，有點miss他！他現在不知在做什麼？也毫無訊息，有點想回臺北，畢竟那
      才是我的家。」、「麟告訴我做什麼事都要相信你自己，就會成功！是這樣？
      」、「我發現麟從菲回來對我似乎變了，對我沒有以前那麼溫柔體貼，我覺得
      自己生活似乎沒什麼意義，似乎只有他，一切重心在他身上，我怎麼能如此呢
      ？雖然我已經是自由身，但我一定不能如此，我知道他對我仍然很好，但又害
      怕失去他，又怕傷害，我知道自己不會再回頭了。」、「認識麟，我發覺自己
      越來越愛他，但又越怕自己受傷害。」之記事本影本，資為被告乙○○、甲○○相、通姦之證證，然核該記事本內容，僅一次言及被告乙○○曾陪被告甲○○一下午，其間發生何事則付諸闕如，其餘部份則屬被告甲○○就其感受所為
      記載，均無隻字片詞言及與被告乙○○間有何性關係之情事，並不足以援為認
      定被告乙○○、甲○○間相、通姦之證據。
    (三)被告甲○○於八十八年八月十七日投宿星河賓館，固據告訴人提出被告甲○○
      刷卡紀錄影本一紙為證，且為被告甲○○所是認。惟查，被告甲○○早於八十
      八年八月一日即已賃居右址，租賃期間約定至八十九年一月三十一日止，有租
      賃契約影本在卷可憑，苟其意圖與被告乙○○通、相姦，衡諸事理，並無另外
      投宿賓館之必要；況查，據被告甲○○辯稱，該日係因告訴人前往其賃居處所
      敲門，因感覺害怕始行投宿於賓館，亦經告訴人於本院調查時陳稱確實曾前往
      被告甲○○右揭住處無訛，是則被告甲○○所為辯解，並非無據。
    (四)告訴人提出被告甲○○賃居處所大樓訪客出入登記資料影本，固足以證明被告
      乙○○曾有進入該處所之事實，然被告乙○○進入該處所後，是否曾有與被告
      甲○○發生性關係之行為，仍應賴其他積極證據為證。而告訴人所援之記事本
、簽帳卡刷卡記錄、切結書均不足以證明被告乙○○與甲○○間確有相、通姦
      之行為，即告訴人於本院調查時，亦自承其於與被告甲○○溝通返家事宜時，
      並未查得與被告甲○○有關之通姦證據，此外，告訴人復未提出其他證據資為
      佐證，從而告訴人所執上開出入登記資料，自亦不足援為不利於被告乙○○、
      甲○○認定之依據。
四、公訴人認被告乙○○涉嫌和誘有配偶人之脫離家庭，無非以共同被告甲○○賃居
    右揭處所，且以共同被告甲○○所寫記事紙三張、書立之切結書一紙、及新竹縣
    竹北市○○街十八號大樓訪客出入登記資料一紙暨告訴人之指訴為依據。惟按和
    誘有配偶之人脫離家庭者，應指得被誘人同意或非以強暴、脅迫或詐術等違反被
    誘人自主意願之方法，使被誘人離開家庭而置於自己實力支配之下之行為，而此
    事實之有無，自應依積極證據為證。經查：
    (一)觀之右揭卷附由共同被告甲○○所書寫之記事本及切結書內容，均未言及任何
      關於被告乙○○引誘甲○○脫離其與告訴人共同居住處所始承租右揭房屋之情
      事，則該資料顯不足援為認定被告乙○○有無引誘甲○○脫離家庭之依據。
    (二)卷附新竹縣竹北市○○街十八號大樓訪客出入登記資料，其中雖有乙○○曾於
      八十八年八月二日進入被告甲○○住處之記載。然苟被告乙○○與甲○○共同
      租屋住於上開租屋處，則被告乙○○出入上開租屋處，即無在訪客出入登記簿
      上填載資料之必要，是依被告乙○○尚需為訪客登記後始得進入上開租屋處之
      事實，更足證被告乙○○對於上開租屋處並無管領力，則告訴人指稱甲○○係
      遭被告乙○○引誘，始租賃右揭房屋乙節，自屬無稽。
    (三)甲○○係因受到家庭暴力之迫害，始搬出告訴人之住處另行賃屋居住，並未與
      被告乙○○同住，業據甲○○迭於原審及本院調查審理時陳述明確，並提出原
      審八十八年家護字第四十七號之通常保護令影本一紙為證。又參卷內所附之租
      賃契約書係由甲○○與房屋所有人簽訂，被告乙○○並未參與其事。自足證新
      竹縣竹北市○○街十八號五樓之十三室房屋為甲○○所承租，且並無證據證明
      該處為乙○○所租用以置被告甲○○於其實力支配之下。
五、綜右理由，本件公訴人所引右揭資料，均不足以證明告訴人所為指訴確實與事實
    相符，且告訴人於偵查中所提出渠與被告甲○○於八十八年九月二十六日起至同
    年月二十八日止期間內之錄音內容，亦無任何關於被告甲○○就其與被告乙○○
    通、相姦，暨受被告乙○○引誘始離開家庭之陳述，此外復無其他任何積極證據
    足為被告乙○○、甲○○涉罪之佐證，應認公訴意旨所指被告乙○○、甲○○所
    涉罪嫌，均屬不能證明。
六、原審法院經審理結果，對被告乙○○所涉和誘有配偶之人脫離家庭罪部份為無罪
    之諭知，經核並無不合，檢察官循告訴人之聲請，仍執陳詞指摘該部份判決不當
    而提起上訴，為無理由，應予駁回。至於被告乙○○、甲○○相、通姦部份，原
    審雖以告訴人於被告甲○○返家前即查知被告甲○○之通姦行為，嗣因告訴人不
    計前嫌，且經被告甲○○寫下悔過書，被告甲○○始願意返家與告訴人同住，已
    據告訴人於原審法院審理時陳稱明確，據此認定告訴人顯有宥恕被告甲○○於八
    十八年八月二十日返家前之通姦行為，自不得再就甲○○八十八年六月間起至同
    年八月二十日止之通姦行為為告訴，再基於告訴不可分之原則，則告訴人對於其
    他共犯即被告乙○○亦不得告訴，因而認定告訴人所為告訴不合法，而均諭知不
    受理判決；惟查，本件告訴人於被告甲○○返家時，並未取得任何關於被告甲○○與乙○○通、相姦之證據，業據告訴人於本院調查時陳明在卷，再觀之偵查卷
    附且為告訴人於本院調查時自承係於八十八年八月二十日甲○○返家後約一個月
    始發出之懸賞啟事（偵查卷第十七頁），其上所載「其夫為顧及兒子尚幼小忍辱
    負重並勸其回心轉意不計較前嫌，任女非但不思圖報，而心猿意馬，處處相譏諷
    ，使其夫實忍無可忍，盼仁人君子及正義人士，凡出面指證或提供定罪著賞金新
    臺幣：100000元，請洽 000000000羅先生」之文義，益足徵告訴人確於甲○○返
    家時，並未獲任何關於被告乙○○與甲○○相、通姦之證據，是則告訴人所稱不
    計前嫌，查係計對被告甲○○離家出走之行為而言，並非基於明知被告甲○○與
    乙○○間有何通、相姦行為而予以宥恕，從而原審認告訴人業已宥恕而再提出告
    訴，認其所為告訴為不合法，尚屬有誤，公訴人以被告乙○○、甲○○確有相、
    通姦行為而提起上訴固無理由，然原審關於通、相姦罪部份之判決既有上開可議
    ，仍應由本院將該部份判決撤銷，並改為被告乙○○、甲○○所涉相、通姦部份
    無罪之諭知。
據上論斷，應依刑事訴訟法第三百六十九條第一項前段、第三百六十四條、第三百條
零一條第一項、第三百條六十八條判決如主文。
本案經檢察官吳慎志到庭執行職務
中    華    民    國      八十九      年      七      月      十一      日
                            臺灣高等法院刑事第十七庭
                                審判長法  官  陳  正  雄
                                      法  官  許  錦  印
                                      法  官  林  勤  純
右正本證明與原本無異
本判決不得上訴
                                      書記官  賴  思  華
中    華    民    國      八十九      年      七      月                日


司法院資訊處製作；財團法人民間司法改革基金會備份。
